【裁判字號】    88,訴,1697
【裁判日期】    890125
【裁判案由】    毒品危害防制條例
【裁判全文】
臺灣臺北地方法院刑事判決                  八十八年度訴字第一六九七號
    公  訴  人  臺灣臺北地方法院檢察署檢察官
    被      告  甲○○
    指定辯護人  乙○公設辯護人
右列被告因違反毒品危害防制條例案件，經檢察官提起公訴（八十八年度偵字第二八
○○七八號），乙○判決如左：
    主      文
甲○○無罪。
    理      由
一、公訴意旨略以：被告甲○○意圖獲取暴利，於民國（下同）八十八年八月卅日，
    在台北市○○街五十九號樓梯間，販賣第一級毒品海洛因予丙○○（另由檢察官
    分案處理），二人交易間，為埋伏之警員當場查獲，並扣得被告甲○○手中之四
    小包海洛因、口袋中之海洛因二十小包及一大包，販賣所得新台幣（下同）三千
    元，因認被告甲○○涉有違反毒品危害防制條例第四條第一項之販賣第一級毒品
    罪嫌云云。
二、按犯罪事實應依證據認定之，無證據不得推定其犯罪事實。又不能證明被告犯罪
    者，應諭知無罪之判決，刑事訴訟法第一百五十四條、第三百零一條第一項前段
    分別定有明文。次按事實之認定，應憑証據，如未能發現相當証據，或証據不足
    以証明，自不能以推測或擬制之方法以為裁判基礎；又認定不利被告之事實，須
    依積極証據，苟積極証據不足為不利於被告事實之認定時，即應為有利於被告之
    認定，更不必有利之証據，最高法院三十年上字第八一六號、四十年臺上字第八
    六號判例亦著述甚明。
三、查本件公訴人認被告甲○○涉犯販賣第一級毒品罪嫌，無非以被告茍無販賣毒品
    海洛因犯行，何以身懷二十五包海洛因？證人即現場查獲之警員李金水、劉金銓
    應無陷害被告之必要，及被告甲○○將扣案三千元放置於口袋中而未與其所有之
    其他金錢一萬九千八百元一同放在皮夾內有違常情，應係販毒所得云云為主要論
    據。所認固非無見，惟訊之被告甲○○則堅決否認有何販賣毒品海洛因之犯行，
    並辯稱伊並不認識、亦無販賣毒品予丙○○，案發當日伊係因毒癮發作欲進入前
    開樓梯間施用毒品海洛因，才在上開處所偶遇丙○○，扣案之毒品海洛因係伊為
    自行施用所購入，扣案之三千元係伊自己的錢、非販毒所得等語。經查：被告甲
    ○○從警訊、偵查迄至乙○審理時始終否認有何販賣毒品海洛因犯行，而證人丙
    ○○雖經乙○迭次傳喚均未到庭應訊，惟考之其於警訊、偵查中亦均否認案發當
    日曾向被告甲○○購買毒品海洛因，甚至更稱「我和甲○○兩人並不認識」、「
    我不認識他」等語（見偵查卷第十一頁、第三十四頁），而經乙○調閱被告甲○
    ○所使用之電話號碼00－00000000號（按承租人王蔡背為被告甲○○
    之母親，上開電話號碼係據被告甲○○於警訊時之陳述而來），與證人丙○○所
    使用之電號號碼00－00000000號、00－00000000號（上開
    電話號碼係據丙○○於警訊時之陳述所得）之通聯紀錄詳為審閱後，亦無法查得
    本件案發之前，上述電話號碼彼此間有何撥打紀錄（以上有中華電信股份有限公
    司臺灣北區電信分公司臺北南區營運處八十八年十二月十八日北南營字第８８Ｃ
    00000000號、同上公司木柵服務中心八十八年十二月十三日文木密字第
    八八一○三○○○○六號函及所附資料在卷足考），是被告甲○○所辯與丙○○
    素不相識一節，應非飾卸，因此公訴人所指之毒品海洛因買賣情節是否存在，本
    非無疑。何況經乙○斟酌證人李金水偵、審時所述查獲情節，其已證實扣得之毒
    品海洛因、金錢均在被告甲○○手中或衣褲口袋、皮夾中所查獲，至於丙○○身
    上則未查獲任何毒品或金錢（參偵查卷第四十九頁、乙○八十八年十二月二十一
    日訊問筆錄），此亦與尋常銀貨交易情節有異；甚至李金水更於乙○訊問時證實
    本件警方埋伏之際雖可見到被告甲○○、丙○○二人之手部部位，但並未特別注
    意到其二人之手部有何特別動作各語（參乙○八十九年一月五日訊問筆錄，按依
    經驗法則，買賣交付之標的物、金錢應係透過手部相互點交），再考之經乙○會
    同台北市政府警察局萬華分局西園路派出所員警（含警員李金水）勘驗現場（即
    前述台北市○○區○○街五十九號樓梯間處所），並依其等當初埋伏所在位置拍
    攝照片五禎（相片附卷），綜合前述資料仔細觀察後，亦發現以肉眼自警員埋伏
    所在朝上開樓梯間處所望之，至多僅不過能夠看見樓梯間站立之人其胸、腹部等
    下半身位置而已，其上半身所在則顯然無法看見（參乙○八十九年一月五日勘驗
    筆錄），尤見證人李金水證述被告甲○○販賣毒品海洛因之內容，無非憑諸臆測
    而非親眼所見，至為清楚，是其所為不利於被告甲○○之陳述，即難採為本件情
    節認定之證據（刑事訴訟法第一百六十條參照）。再者，考之警方於案發當日查
    獲丙○○並採集其尿液送請檢驗結果，亦未能檢出丙○○有何施用第一級毒品（
    如海洛因或嗎啡）之反應，此有台北市立療養院八十八年九月六日煙毒尿液檢驗
    報告書影本一紙在卷足稽，尤見公訴人指訴被告甲○○販賣毒品之情節，尚乏依
    據。至警方固在被告甲○○之長褲前方口袋查獲之三千元，惟如無其他事證，亦
    不得僅以前開金錢與甲○○所有之其他現金並非放在同一處為理由，即指該三千
    元必屬「販毒所得」。因此總合卷內事證既已無法證明被告甲○○有何販賣毒品
    海洛因之行為，且此外，乙○復查無其他積極事証足資証明被告甲○○有何公訴
    人所指罪嫌，因此揆諸前開說明，本件自應諭知被告無罪，以符法制。
四、此外，被告甲○○為警查獲時雖另持有前述第一級毒品海洛因二十小包及一大包
    ，然查被告此部份持有第一級毒品之低度行為已為其另所涉犯施用毒品之高度行
    為（起訴案號：八十八年度毒偵字第三六四號，乙○案號：八十八年度訴字第一
    四三五號，判決日期：八十八年十二月十四日，判決書影本附卷）所吸收，因此
    本件爰不另予審究，合併說明。
五、據上論斷，應依刑事訴訟法第三百零一條第一項前段，判決如主文。
本案經檢察官丁樹蘭到庭執行職務
中    華    民    國    八    十    九    年    一    月    二  十  五  日
                                      臺灣臺北地方法院刑事第九庭
                                          法  官  蕭  胤  瑮
右正本證明與原本無異。
如不服本判決，應於判決送達後十日內，向乙○提出上訴狀。
                                          書記官  石  幸  代
中    華    民    國    八    十    九    年    一    月    二  十  七  日


司法院資訊處製作；財團法人民間司法改革基金會備份。
